【裁判字號】    90,上訴,1767
【裁判日期】    901114
【裁判案由】    違反槍砲彈藥刀械管制條例等
【裁判全文】
臺灣高等法院臺中分院刑事判決                民國九十年度上訴字第一七六七號
    上  訴  人
    即  被  告  甲○○
    選任辯護人  張慶宗
                張志新
右上訴人因違反槍砲彈藥刀械管制條例案件，不服臺灣彰化地方法院中華民國九十年
七月廿七日第一審判決（民國九十年度訴字第七二一號，起訴案號：臺灣彰化地方法
院檢察署民國九十年度偵字第三二九一號），提起上訴，本院判決如左：
        主  文
上訴駁回。
        事  實
一、甲○○於民國（下同）八十七年二月間，曾違反槍砲彈藥刀械管制條例罪案件，
    經原審法院於八十七年九月三十日以八十七年度訴字第七六一號判決認定構成未
    經許可，製造子彈罪及未經許可，持有槍砲之主要組成零件罪，各量處有期徒刑
    一年六月，併科罰金新台幣三萬元，並於刑之執行完畢或赦免後，令入勞動場所
    強制工作三年及有期徒刑八月；上訴後，由本院於八十八年七月八日以八十七年
    上訴字第二九五七號判決認定應論以未經許可製造子彈罪，撤銷原審判決，改判
    有期徒刑八月，併科罰金新台幣三萬元在案（尚未確定）。其於八十七年四月間
    某日，在彰化縣伸港鄉水尾村某處，受不詳真實姓名、年籍之成年男子（據甲○
    ○供稱，該男子綽號「老鼠江」）之付託，未經許可寄藏具有殺傷力之奧地利GL
    LOCK廠製制式口徑九MM半自動手槍一把及可供該槍使用具殺傷力之制式子彈十二
    顆，隨即攜至彰化縣伸港鄉泉厝村某處墳場附近農舍內藏放。嗣因不滿丙○○勸
    阻案外人周明洲購買其友人周瑞彬欲出售之土地，竟另起恐嚇之犯意，於九十年
    四月二十八日凌晨一時四十六分許，持上開之槍、彈至彰化縣伸港鄉○○村○○
    路五十一之二號丙○○住宅前，先朝房屋右側門上方射擊一槍，再對停於宅前之
    牌照號碼ＰＧ─六八○二號自用小客車射擊二槍，並對房屋左側窗戶射擊一槍（
    計射擊四顆），以加害生命、身體、財產之事，對丙○○實施恐嚇，使其心生畏
    懼，致生危害於安全，嗣將該槍枝持以焚燒毀損。經警方循線查訪，得悉甲○○
    涉嫌重大，乃策動甲○○之友人曾慶棠聯絡甲○○出面投案，甲○○於投案後，
    並經警帶同至彰化縣伸港鄉○○村○○路○○道路附近，自小型焚化爐內起出其
    已焚燒毀損，非修護不堪使用，無法組成手槍之制式手槍槍管、滑套、彈匣、復
    進簧及扳機橫桿等手槍零組件，並自排水溝內撈取尚未擊發之制式子彈八顆，予
    以扣押，該子彈送檢驗試射三顆，剩餘六顆。
二、案經彰化縣警察局和美分局報請臺灣彰化地方法院檢察署檢察官偵查起訴。
        理  由
一、右開犯罪事實，迭據上訴人即被告甲○○(下稱被告)於警訊、偵查、原審及本院
    審理時供認不諱，核與被害人丙○○及目擊證人柯金發於警訊所述情節相符，依
    警卷所附被害人房屋及汽車被射擊後之照片二十二幀所示，被害人丙○○所有之
    汽車、住宅房門及窗戶均有彈痕，房屋內外亦遺有彈殼、彈頭，並有扣案之手槍
    槍管、滑套、彈匣、子彈、手槍零組件、彈殼、彈頭等物可證，此扣案之物，經
    送內政部警政署刑事警察局鑑定結果，認係奧地利ＧＬＯＣＫ廠製制式半自動手
    槍之組成零件及該槍所用之制式子彈具有殺傷力，有內政部警政署刑事警察局九
    十年五月二十八日刑鑑字六七○九二號鑑驗通知書在卷可佐（見偵查卷第十五頁
    ）。足證被告受寄藏及持以對被害人住宅及汽車射擊實施恐嚇之手槍及子彈皆具
    有殺傷力無訛。衡之社會事實與經驗，被告持槍朝被害人住宅及汽車射擊，顯係
    以加害生命、身體及財產之事實施恐嚇，核其情節，已足以令被害人心生畏懼，
    致生危害於安全至明，被告之自白與事實相符。綜上本件事證明確，被告犯行足
    以認定。
二、核被告所為，係犯槍砲彈藥刀械管制條例第七條第四項之寄藏手槍罪、第十二條
    第四項之寄藏子彈罪，及刑法第三百零五條恐嚇危害安全罪。公訴人起訴，認係
    持有槍彈，未認定寄藏槍、彈，容有未洽，因法院所認定之犯罪事實與檢察官起
    訴書所載之基本事實，係屬同一，法院自得審判，又公訴人於起訴書係論擬被告
    犯槍砲彈藥刀械管制條例第七條第四項及同條例第十二條之罪，與判決法條並無
    不同，自毋庸變更起訴法條。被告一行為同時寄藏手槍及子彈，觸犯槍彈藥刀
    械管制條例第七條第四項之罪及同條例第十二條第四項之罪，為想像競合犯，應
    依刑法第五十五條關於想像競合犯之規定，從較重之寄藏手槍罪處斷，寄藏子彈
    、手槍，當然包括持有槍彈行為，為寄藏行為吸收，不另論以持有罪。按寄藏槍
    、彈罪為繼續犯，一經寄藏犯罪即告成立，其於寄藏行為繼續中，另行起意犯他
    罪而持用該槍、彈加以實施，因非自始即意圖以持有槍、彈為犯他罪，自不能論
    以牽連犯，應依數罪分論併罰（最高法院八十九年度台上字第二八七號判決意旨
    參照）。
三、本案於案發後，彰化縣警察局和美分局偵辦時即懷疑被告及周瑞彬、曾文財、姚
    家慶等人可能涉及本案，經該分局分別通知此四人前往分局訊問，並相互比對其
    當日行後，被告始坦認犯罪，並陳述犯罪過程，有該分局九十年六月廿七日和
    警刑字第二○○二九號函附卷可證（見原審卷第廿七頁），被告於本院審理時亦
    自承「係警局透過我的朋友曾慶棠聯絡說本案槍擊案與我有關，叫我到警局說明
    ，我才到警局說明的。」（見本院卷第卅四頁），顯見被告係於警局懷疑其犯罪
    （即警局已合理懷疑被告犯本件之罪），經通知其到案，並經調查詢問後，被告
    始供認犯罪，則被告應屬自白犯罪，而非自首犯罪，尚不能依刑法第六十二條或
    槍砲彈藥刀械管制條例第十八條第一項規定，減輕或免除其刑。又被告雖屬自白
    犯罪，而供出本案之槍、彈係「老鼠江」者委託寄藏之來源，但「「老鼠江」者
    究係何人，被告始終未供出，亦未查獲「老鼠江」者其人，自與槍砲彈藥刀械管
    制條例第十八條第四項規定，於偵查或審判中自白並供述全部分槍砲彈彈藥之來
    源，因而查獲者減輕或免除其刑之要件不合，亦不能適用此規定，減輕或免除其
    刑。被告之辯護人主張被告係自首犯罪，應依上開規定，減免其刑，尚無依據。
四、原審依槍砲彈藥刀械管制條例第七條第四項、第十二條第四項、第十九條第一項
    ，刑法第十一條前段、第三百零五條、第五十五條、第四十二條第二項（應係第
    三項）、第五十一條第五款、第三十八條第一項第一款，現行法規所定貨幣單位
    折算新台幣條例第二條，罰金罰鍰提高標準條例第二條（另贅引刑事訴訟法第三
    百條），審酌被告寄藏槍彈已破壞社會秩序，並持以射擊危害他人生命財產之安
    全及其犯罪之動機、手段、犯後態度等一切情狀，就寄藏手槍罪部分，處以有期
    徒刑七年，併科罰金新臺幣廿萬元，罰金如易服勞役，以罰金總額以六個月之日
    數比例折算。扣案之制式口徑九MM子彈六顆，係屬違禁物，依刑法第三十八條第
    一項第一款宣告沒收。至併扣案原亦具殺傷力之子彈二顆，因送鑑試射擊發，已
    成無殺傷力之彈殼，而制式口徑九MM銅包衣彈頭一個及制式口徑九MM彈殼四個，
    均已非屬違禁物，無併諭知沒收之必要。另扣案之半自動手槍槍管（槍管號碼：
    HM575 ）一支、十九型制式口徑九MM半手槍滑套（具有槍機與撞針）一支、不具
    底部之制式手槍金屬彈匣一個、復進簧及扳機橫桿各一支，均遭嚴重鏽蝕或變形
    磨損，有前開內政部警政署刑事警察局鑑驗通知書可憑。依槍砲彈藥刀械管制條
    例第四條第二項但書規定及內政部（八六）台內警字第八六七○六八三號關於該
    但書之函釋（即一、經加工、改造成為飾品或其他器械者。二、經使用、破壞或
    變形，非經加工、修護不能再供組成槍砲、彈藥者，即屬該但書所謂「無法供組
    成槍砲、彈藥之用者」），前開扣案之手槍零件，即已焚燬非修護不堪使用，無
    法組成手槍之用，自非屬違禁物，亦不為併為沒收之宣告。另按行為人犯槍砲彈
    藥刀械管制條例第十九條第一項所規定之罪，不得以不問有無預防矯治其社會危
    險性之必要，一律宣付強制工作，固據司法院大法官會議第四七一號解釋在案，
    但依該號解釋文之意旨，並非認該條規定係屬無效，或犯該條項所示罪名之被告
    均不得宣付強制工作。倘依個案情節符合比例原則，仍應適用該條例宣告保安處
    分，被告前另犯事實欄所載槍砲彈藥刀械管制條例案件被查獲，經移送偵審中，
    復為本件之持受寄藏之制式手槍，朝被害人住宅、汽車射擊，以加害生命、身體
    、財產之事，實施恐嚇，足認被告因潛在之危險性格未曾根除，已然習於持槍逞
    勢耀能，足認被告如未令入勞動處所強制工作，習得勤勞刻苦之精神及謀生之技
    藝與能力，並改善潛在之危險性格，而於刑之執行完畢或赦免後，驟然返回社會
    ，必因原性難改，故態復萌，致生不能適應正常社會生活，而有再犯之虞。為促
    使被告將來得以自力更生，不致成為其家庭及社會、國家之負累，被告確有宣付
    強制工作之必要，併依槍砲彈藥刀械管制條例第十九條第一項之規定，諭知被告
    應於刑之執行完畢或赦免後，令入勞動場所強制工作三年。就恐嚇危害安全罪部
    分，判處有期徒刑一年，並與寄藏手槍罪所處之有期徒刑七年，定應執行刑為七
    年十月，經核其認事用法，均無違誤，量刑及強制工作並從刑之宣告，亦稱妥適
    ，被告上訴意旨，認原審量刑過重，求為從寬量處，為無理由，應予駁回。
五、據上論斷，應依刑事訴訟法第三百六十八條，判決如主文。
本案經檢察官乙○○到庭執行職務。
中       華       民       國   九  十    年    十一     月    十四     日
                                臺灣高等法院臺中分院刑事第一庭
                                      審判長法  官  陳  紀  綱
                                            法  官  蕭  錦  鍾
                                            法  官  陳  登  源
右正本證明與原本無異。
「寄藏手槍部分得上訴，餘不得上訴」。
如不服本判決應於收受送達後十日內向本院提出上訴書狀，其未敘述上訴之理由者並
得於提起上訴後十日內向本院補提理由書（均須按他造當事人之人數附繕本）。
                                            書記官  林  桂  鳳
中       華       民       國   九  十    年    十一     月    十五     日
所犯法條：
一、槍砲彈藥刀械管制條例第七條第四項
未經許可，持有、寄藏或意圖販賣而陳列第一項所列槍砲、彈藥者，處五年以上有期
徒刑，併科新臺幣一千萬元以下罰金。
槍砲彈藥刀械管制條例第十二條第四項
未經許可，持有、寄藏或意圖販賣而陳列子彈者，處五年以下有期徒刑，併科新幣三
百萬元以下罰金。
二、刑法第三百零五條：
以加害生命、身體、自由、名譽、財產之事恐嚇他人，致生危害於安全者，處二年以
下有期徒刑、拘役或三百元以下罰金。
                                                                        Ｋ


司法院資訊處製作；財團法人民間司法改革基金會備份。
